臺灣高雄地方法院刑事判決　　　　　　　　　　　　　九十一年度易字第二二四號
　　公　訴　人　臺灣高雄地方法院檢察署檢察官
　　被　　　告　甲○○
右列被告因侵佔案件，經檢察官提起公訴（九十年度偵字第一六五九六號），本院判
決如左：
    主  文
甲○○連續意圖為自己不法之所有，而侵占對於業務上所持有之物，處有期徒刑柒月
。
    事  實
一、甲○○與乙○○、楊蘇和英、葉林賢、呂金燕等人，自民國（下同）八十九年間
    起，以隱名合夥之方式，從事石料買賣生意，並以高雄縣鳳山市○○路一號為其
    辦公處所，由甲○○負責對外業務之接洽及管理會計業務。詎甲○○竟意圖為自
    己不法之所有並基於概括之犯意，先將八十九年十一月二十九日，至丙○○○位
    於高雄縣六龜鄉經營之萬城砂石行內，取回因對方無法交付砂石，而退還之溢收
    款項之票面金額為新台幣（下同）六萬三千二百二十七元、一萬八千二百八十八
    元之支票二紙，予以提示兌現後侵佔入己，又於同年十二月八日，再次自丙○○○處收受退還之溢收款現金十萬五千元後，以變易持有為所有之意思予以侵占入
    己。嗣經合夥人丁○○、乙○○於結算公司帳目之時發現金額短少，始發現上情
    。
二、案經丁○○、乙○○訴由臺灣高雄地方法院檢察署檢察官偵查起訴。
    理  由
一、訊據被告甲○○固未否認先後於前揭時、地，自林許雅雯處收取林女退還之溢收
    穫款六萬三千二百二十七元、一萬八千二百八十八元及十萬五千元並未存入公司
    帳戶並私自挪用作為生活費用之事實，惟否認將前開款項全數侵佔入己，辯稱：
    所取得之款項，有四萬五千元於八十九年十二月三十一日交由林許雅雯之女林平
    桂轉交作為支付運費之用，應不算入侵佔之金額云云。然查：被告於十九年十二
    月三十一日曾支付一筆金額為四萬五千元之款項與林平桂，固有其提出之故價單
    一紙為證，然前開款項支付之時間，距離被告取得林許雅雯退回溢收貨款之時，
    已有二十餘日，被告若對於所取得之款項無不法所有之意圖，何以遲遲未將之存
    入公司帳戶？又其取得林女退回之十萬五千元時，若知有該四萬五千元之運費需
    支付，何以未同時扣除該筆運費之債務？反之，若當時並不存在有該筆債務，則
    被告未將所取得之款項入帳，其有將該筆款項侵佔入己之意圖甚明，從而，縱或
    其嗣後有支付四萬五千元予林平桂請求代為轉交運費之情即便屬實，要屬其侵佔
    行為既遂之後，代墊合夥所應支付與運送人款項之問題，於侵佔行為之既遂，並
    無影響。此外，被告前開犯行並經告訴人乙○○、丁○○指訴綦詳，經核並與證
    人丙○○○於偵查中、林平桂於本院審理中證述相符，復有合夥營運計劃書一份
    、存證信函一紙在卷可憑，本件事證明確，被告犯行堪予認定。
二、被告負責合夥事業之財務工作，負責對外接洽業務及財務管理，其所取得林許雅
    雯退還之貨款，自屬業務上所持有之物，是核被告甲○○所為係犯刑法第三百三
    十六條第二項之業務侵占罪。被告所為二侵占行為，時間緊接，所犯構成要件相
    同，顯係出於概括之犯意為之，為連續犯，應依刑法第五十六條之規定以一罪論
    處，並加重其刑。爰審酌被告因一時財務狀況欠佳便挪用基於合夥關亦所持有之
    財物，犯罪之動機、目的及手段均不足取，案發至今又未與告訴人等和解，犯後
    態度欠佳，然念其坦承部分犯行，尚知悔悟，及其侵佔之金額為十八萬餘元等一
    切情狀，量處如主文所示之刑，以示警懲。
據上論斷，應依刑事訴訟法第二百九十九條第一項前段，刑法第五十六條、第三百三
十六條第二項，罰金罰鍰提高標準條例第一條前段，判決如主文。
中      華      民      國    九十一    年      三      月    二十九    日
                                  臺灣高雄地方法院刑事第二庭
                                      法  官  卓立婷
右正本證明與原本無異。
如不服本判決，應於判決送達後十日內，向本院提出上訴狀。
                                       書記官    陳家宏
中    華    民    國      九十一      年      四      月      三      日
